Diego Mena

HOJA DE VIDA

Profesión: Ingeniero Electrónico, Especialista en gestión de proyectos Matrícula Profesional: CN206-133474

☎(+57) 3059395154 ⊠ ingelectronicadj@gmail.com *



Perfil profesional

Ingeniero con más de 10 años de experiencia en el desarrollo de productos digitales accesibles (Software y Hardware), encargado de diseñar y desarrollar soluciones tecnológicas efectivas y accesibles para garantizar que la innovación beneficie a todas las personas, sin importar sus capacidades. Especializado en accesibilidad web y aseguramiento de calidad, durante los últimos 5 años, he sido miembro del equipo de tecnologías de inclusión y accesibilidad web para una de las Universidades más grandes de Latinoamerica, he participado en proyectos gubernamentales para Colombia auditado productos digitales que den cumplimiento con los estándares de accesibilidad web (Internacional WCAG 2.1, Directiva Europea EN301549), propiciando la inclusión y usabilidad de plataformas y contenidos digitales para personas con diversas capacidades.

Formación académica - Educación formal

- 2018 Ingeniero Electrónico, egresado de la Universidad Distrital Francisco José de Caldas, Bogotá D.C., Especialidades: Telemática, Sistemas Embebidos, Procesamiento Digital de Señales e Imágenes.
- 2021 **Especialista en gestión de proyectos**, *Universidad Nacional Abierta y a Distancia*, Bogotá D.C., Especialidad: Ejecución de proyectos orientados a Internet.
- Magíster en gerencia de proyectos, *Universidad Nacional Abierta y a Distancia*, Bogotá D.C., Actualmente en trabajo de tesis, materias en su totalidad aprobadas.

Formación complementaria

- Ruta en UX Researcher, *Platzi*, Formación especializada compuesta por 15 cursos centrados en la investigación de la experiencia de usuario (UX Research). Abarca temas esenciales como investigación cualitativa y cuantitativa, análisis de comportamiento del usuario, pruebas de usabilidad, entrevistas y encuestas, así como la interpretación de datos para mejorar la experiencia del usuario. Esta formación profundiza en técnicas para identificar necesidades y problemas del usuario, optimizando productos digitales con un enfoque accesible e inclusivo. Proporciona herramientas clave para tomar decisiones basadas en datos y mejorar la interacción del usuario final con productos y servicios digitales., Duración: 15 cursos.
- Ruta en Accesibilidad para Diseño de Interfaces, *Platzi*, Formación compuesta por 6 cursos especializados en el diseño de interfaces accesibles. Abarca principios de diseño inclusivo, accesibilidad en la interacción del usuario y mejores prácticas en UI/UX para garantizar que las interfaces digitales sean utilizables por personas con diversas capacidades. La formación incluye herramientas y técnicas para incorporar accesibilidad desde las primeras fases del diseño, con un enfoque en la creación de interfaces intuitivas y funcionales que cumplan con los estándares de accesibilidad., Duración: 6 cursos.

- Ruta en Accesibilidad Web, Platzi, Formación especializada compuesta por 18 cursos que abarcan desde los fundamentos del diseño web hasta aspectos avanzados de accesibilidad y usabilidad. Incluye temas clave como auditoría de proyectos digitales, evaluación centrada en el usuario, y un enfoque especializado en la inclusión digital, con cursos sobre accesibilidad para personas con discapacidad auditiva, diseño inclusivo de experiencias de aprendizaje y tecnologías de asistencia. Esta formación promueve de manera integral la creación de entornos digitales accesibles y centrados en las necesidades del usuario., Duración: 18 cursos.
- Project Management Specialist, "Platzi", Abarca 16 cursos que ofrecen una formación integral en la gestión de proyectos y habilidades relacionadas. Desde los fundamentos del Project Management hasta técnicas avanzadas como OKRs para Managers, la especialización cubre aspectos esenciales para la planificación, ejecución y cierre efectivo de proyectos. Con un enfoque en herramientas prácticas y aplicaciones para una sólida base que le permita liderar proyectos con eficiencia y efectividad., Duración: 16 cursos.
- JavaScript Algorithms and Data Structures, "freeCodeCamp", Certificación profesional sobre estructuras de datos y algoritmos de JavaScript., Duración: 300 horas.
- Accesibilidad y diseño inclusivo, "Universidad de Illinois", Certificación profesional sobre estandares de accesibilidad web, diseño universal y pautas de accesibilidad en entornos digitales., Duración: 50 horas.
- 2020 **Developer Responsive Web Design**, "freeCodeCamp", Certificación profesional sobre diseño y desarrollo de interfaces adaptables a todo tipo de pantalla, Duración: 300 horas.
- 2020 **Google IT Support**, *Certificado profesional de Soporte de TI*, Google, Especialista en soporte técnico para redes informáticas, sistemas operativos, infraestructura de servicios y seguridad informática. Duración: 300 horas.
- 2018 Sage en servidores y redes IPv6, "Hurricane Fremont California", Certificación Internacional para manejo de servidores y redes incluyendo las soportadas por los protocolos IPV4/IPV6, Duración: 300 horas.
- 2018 **Desarrollador Full Stack en Tecnologías Híbridas**, "Federación Colombiana de la Industria de Software y Tecnologías Informáticas Relacionadas FEDESOFT", Certificación en diseño y desarrollo de aplicaciones web, Duración: 100 horas.

Habilidades

HTML5
WAI ARIA
CSS3
Bootstrap
Bulma
Tailwind
Javascript
TypeScript

Linux Python LookerStudio Especialista en Accesibilidad Web, Amplio conocimiento en desarrollo web adaptable y buenas prácticas para asegurar la inclusión digital, experto en el uso de herramientas para auditoría de accesibilidad, tanto automáticas (Axe Dev Tools, ARC Toolkit, IBM Equal Access, Lighthouse, WAVE), semi-automáticas (Responsively, Color Contrast Analyzer, HeadingsMap, Landmarks, TabA11y) como manuales (Chrome DevTools, NVDA, JAWS y VoiceOver). Mi enfoque combina un análisis exhaustivo de los criterios de cumplimiento de accesibilidad con la ejecución de pruebas manuales para propiciar una experiencia de usuario accesible e inclusiva..

Análisis y visualización de datos masivos - Big Data, Conocimientos en análisis y representación gráfica de grandes volúmenes de datos, se ha trabajado con librerías como ScyPy, NumPy, Bokeh, Pandas & MatPlotLib.

C C++ JAVA **Diseño electrónico**, Conocimientos en diseño electrónico e interfaces para dispositivos, se ha trabajado con microcontroladores Atmel/Arduino, Launchpad, Freescale, sistemas embebidos como PsoC5 y miniordenadores como la Raspberry Pi.

Experiencia laboral

Independiente

2010 - 2024 Especialista en Accesibilidad Web y Desarrollo de Software, Freelance.

Áreas: Desarrollo web accesible y análisis de datos. Desarrollo de software a la medida utilizando diversos lenguajes de programación y tecnologías, con un enfoque en garantizar la accesibilidad y usabilidad conforme a los estándares WCAG 2.1. Realizo auditorías de calidad y accesibilidad utilizando herramientas automáticas, semi-automáticas y manuales para asegurar la inclusión productos digitales. Además, llevó a cabo automatizaciones y análisis de datos para identificar patrones y mejorar la experiencia del usuario mediante técnicas en experiencia de usuario - UX.

Sector eLearning

2019 - 2024 Gestor Tecnopedagógico, Universidad Nacional Abierta y a Distancia.

Con una certificación laboral de 5 años y 1 mes, he sido parte clave en la transformación digital de la institución, especialmente durante el año 2020, cuando se lidero la actualización de plataformas, sistemas y aplicaciones. Actualmente, desempeña funciones como auditor de calidad para la acreditación de cursos y es miembro del equipo de inclusión y accesibilidad web de la universidad. Entre sus responsabilidades, se destacan la evaluación de recursos educativos digitales interactivos, asegurando su conformidad con las normas de accesibilidad. Además, ha desarrollado herramientas web para automatizar procesos y facilitar la creación de recursos digitales, integrando principios de accesibilidad y usabilidad. También ha asegurado el cumplimiento de la NTC6576 (Norma Técnica Colombiana para el Diseño y Oferta de Cursos en Ambientes Virtuales de Aprendizaje), contribuyendo directamente a la normativa como profesional.

2023 **Asesor experto en Accesibilidad Web**, *CognosOnline*, Bogotá.

Con una certificación laboral de 2 meses, su rol consistió en fortalecer las competencias y habilidades en accesibilidad web de los funcionarios responsables de los sitios web institucionales de la Contraloría General de la República de Colombia. Esto incluyó la capacitación y asesoría en la implementación de buenas prácticas y estándares de accesibilidad, asegurando que los sitios web cumplieran con los requisitos necesarios para ofrecer una experiencia digital inclusiva y conforme a las normativas vigentes.

2022-2023 **Profesional IT**, *DOKUMA: Creatividad y Tecnología*, Bogotá.

Certificación laboral por 1 año y 6 meses. En este rol, diseñé, desarrollé y mantuve plataformas educativas y cursos virtuales de aprendizaje, asegurando que cumplieran lineamientos gubernamentales, tendencias y avances en tecnologías e-learning. Contribuí al desarrollo de plataformas educativas para la Dirección de Análisis Sectorial y Promoción (DASP) del Ministerio de Comercio, Industria y Turismo (MinCIT) y para el Ministerio de Ambiente y Desarrollo Sostenible (MinAmbiente). Uno de los aspectos destacados fue la remediación de problemas de accesibilidad en diversos templates utilizados por estas instituciones, garantizando que los recursos digitales cumplieran con los estándares de accesibilidad y usabilidad. Además, proporcioné acompañamiento tecnopedagógico en mallas curriculares, supervisé el diseño y desarrollo de recursos educativos digitales, y presenté informes sobre la usabilidad y accesibilidad de las plataformas, promoviendo buenas prácticas para la mejora continua de los contenidos digitales.

Cordinador de Educación TI, Universidad Autónoma de Bucaramanga, Bogotá. Certificación laboral por 2 meses. En este rol, coordiné y supervisé el cierre de la formación técnico-laboral en desarrollo de software para el programa MisiónTIC 2022 del Ministerio de Tecnologías de la Información y Comunicaciones (MinTIC). Gestioné los recursos técnicos y tecnológicos necesarios para la formación, y me encargué de la evaluación en la contratación y supervisión del personal requerido para asegurar la implementación exitosa del programa. Mi trabajo incluyó asegurar la calidad y accesibilidad del contenido educativo, así como la correcta utilización de las herramientas y plataformas tecnológicas.

2021 **Desarrollador e-Learning**, *Universidad de Cundinamarca*.

Certificación laboral por 3 meses. En este rol, dirigí equipos de desarrollo en la creación de recursos educativos digitales personalizados, empaquetados en formato SCORM que garantizan su correcta integración con distintos LMS. Mi responsabilidad principal fue la auditoría de calidad de los productos digitales, asegurando que cumplieran con los estándares de accesibilidad y usabilidad antes de su entrega. Esto incluyó la supervisión de la implementación técnica y el cumplimiento de las normativas establecidas para la plataforma educativa.

2021 - 2022 Diseñador educativo, Fundación Escuela - Proyecto Alcaldía de Medellín.

Certificación laboral por 4 meses.

Funciones: Diseñar la estructura curricular del programa Técnico Laboral en Ciberseguridad y desarrollar documentos Syllabus asociados a las áreas técnicas del programa académico.

Sector tecnológico

2020 - 2021 Asesor de tecnología de la información, CRC Conductores de Colombia 2 SAS.

Certificación laboral por 1 año y 10 meses.

Funciones: Contratista para la ejecución de actividades de desarrollo de sistemas informáticos, administración de datos y aprovisionamiento de software en infraestructura del centro de reconocimiento de conductores.

2018 - 2019 **Diseñador Electrónico**, Ashara Studios, Bogotá.

Certificación laboral por 1 año y 3 meses.

Funciones: Plantear solución a proyectos de tecnificación y automatización industrial orientados al Internet de la cosas. Diseñar, desarrollar e implementar software y hardware, con el propósito de monitorear o realizar alguna acción remota en específico desde cualquier parte con cobertura a internet o dentro de una zona de cobertura por radiofrecuencia.

2014 - 2017 **Programador de Aplicaciones Informáticas**, *Assersum/Regional*, Santander.

Certificación laboral por 4 años.

Funciones: Desarrollar programas para computadora o servidores en la nube según las especificaciones técnicas, aplicando principios, conceptos, métodos y buenas prácticas de programación, prestar asistencia y soporte a problemas de los usuarios, probar e implementar herramientas de software, mantener la funcionalidad de aplicaciones y programas informáticos, actualizándolos de acuerdo a requerimientos especificados por las organizaciones. Durante el tiempo de trabajo se recibió merito regional de la gobernación de Santander tras la creación de servicios web para la inclusión de personas con discapacidad auditiva a la educación media online.

Participación en eventos

IAW 2023 VI Seminario de Accesibilidad Web e Inclusión en la Educación Virtual.

Ciudad: Bogotá - Octubre de 2023 - Invitado como ponente.

Exposición: "Panel de expertos en accesibilidad web" Casos de éxito y buenas prácticas.

IAW 2022 V Seminario de Accesibilidad Web e Inclusión en la Educación Virtual.

Ciudad: Bogotá - Octubre de 2022 - Invitado como ponente.

Exposición: "Proyecciones y desafíos en la educación inclusiva para el futuro: IA's y el metaverso." Muestra de herramientas y tendencias para el uso de inteligencia artificial y ambientes virtuales con AR/VR.

IAW 2021 IV Seminario de Accesibilidad Web e Inclusión en la Educación Virtual.

Ciudad: Bogotá - Noviembre de 2021 - Invitado como ponente.

Exposición: "Buenas prácticas en el desarrollo web accesible." Experiencias en la implementación de las pautas de accesibilidad web en los procesos educativos inclusivos.

TELEDU 2020 XXVI Congreso Internacional sobre Educación Virtual.

Ciudad: Bogotá - Invitado como ponente.

Exposición: "Herramientas tecnológicas implementadas en el campus virtual de la UNAD aportando a los procesos de inclusión educativa."

IAW 2020 III Seminario de Accesibilidad Web e Inclusión en la Educación Virtual.

Ciudad: Bogotá - Octubre de 2020 - Invitado como ponente.

Exposición: "Un acercamiento al uso de tecnologías para auditar recursos con accesibilidad web." Ejercicios prácticos y orientaciones desde el código.

Publicaciones

- 2023 **Inclusión y accesibilidad web. Diseño e implementación en la UNAD**, Recurso educativo digital, Repositorio Institucional UNAD.
- Desarrollo de herramienta digital para el apoyo de la gestión tecnopedagógica de cursos en el campus virtual de la UNAD, Resultados de investigación, Actualmente en proceso de patente modelo utilidad.
- 2020 **High Power Led Lighting System For The Precision Agriculture**, Revista Científica: "Journal of Engineering and Applied Sciences", ARPN Asian Research Publishing Network, Revista clase B.
- ¿Cómo implementar una estrategia de originalidad en la educación virtual?, Fundación Organización Universitaria Interamericana, MEIN 2020, Artículo de Libro...
- Sistema loT para el monitoreo y control de fuentes de luz artificial aplicado a la agricultura de precisión, Revista Científica: "Actualidad y Divulgación Científica", Universidad de Ciencias Aplicadas y Ambientales UDCA, Revista clase B.

Cursos de corta duración

- 2023 Curso de Inteligencia Artificial para Product Discovery y Product Design, "Platzi", Certificado de competencias que valida el aprendizaje sobre herramientas de Inteligencia Artificial en el proceso de descubrimiento y diseño de productos., Duración: 15 horas.
- 2023 Curso de Herramientas de Inteligencia Artificial para Developers, "Platzi", Certificado de competencias que valida el aprendizaje sobre herramientas para depurar código fuente de forma más eficiente, documentar procesos de manera sistemática, practicar Pair Programming con Inteligencia Artificial y resolver problemas comunes en equipos de desarrollo de manera efectiva., Duración: 14 horas.
- 2023 Curso de Prompt Engineering con ChatGPT, "Platzi", Certificado de competencias que valida el aprendizaje sobre la mejora de los resultados que se obtienen de ChatGPT y otros LLM usando técnicas de prompt engineering., Duración: 15 horas.
- 2023 **Curso de Engineering Management**, "Platzi", Certificado de competencias que valida el aprendizaje sobre las bases para ser un líder exitoso/a en equipos de ingeniería, dirigir el desarrollo y entrega de productos de ingeniería, Duración: 12 horas.
- 2022 **Scrum CASF/SFC/SFPC**, "SkillFront", Certificado profesional en el marco de trabajo SCRUM, sus artefactos, roles y eventos, Duración: 24 horas.
- 2022 **Moodle Developer**, "Moodle", Este certificado de finalización es otorgado por haber completado con éxito el programa Moodle Academy, Moodle Developer, Duración: 14 horas.
- 2022 **Moodle 4 for Admins**, "*Moodle*", Un curso breve para administradores que desean conocer las nuevas funciones de Moodle 4.0 , Duración: 16 horas.
- Gestión de proyectos PMBOK, "Platzi", Fundamentos del Project Management Institute (PMI) para obtener orientarse a certificación Project Management Certificate (PMP), Duración: 40 horas.
- Javascript Avanzado, "LinkedIn Learning", Buenas prácticas de desarrollo web usando ES5 y ES6, el así como manejo de procesos confluyentes y estructuras de datos complejas, Duración: 40 horas.
- 2021 **Manipulación del DOM**, "Platzi", Exploración de APIs y manipulación de eventos sobre el DOM para el desarrollo de páginas web interactivas, Duración: 40 horas.

- Análisis de Datos para la Gestión de Proyectos, "Platzi", Herramientas para el análisis de datos y diagnóstico de proyectos bajo los estándares del Project Managment Institute (PMI), Duración: 40 horas.
- 2021 **Debugging con Chrome DevTools**, "*Platzi*", Resolución de problemas frente al desarrollo de software mediante herramientas Devtools, Duración: 40 horas.
- 2021 **Curso profesional de Git y Github**, "*Platzi*", Gestión de control de versiones en proyectos digitales con Git, Duración: 40 horas.
- 2021 **Optimización Web**, "Platzi", Técnicas, estrategias y buenas prácticas para la optimización del performance en sitios web, Duración: 40 horas.
- 2021 **Gestión de PDF con Adobe Sign**, "Green Know", Gestionar profesionalmente los documentos en formato PDF, realizar documentos de alto impacto en el formato mas usado en el mundo y estandarizar la producción de las compañías en términos de publicación de documentos. , Duración: 16 horas.

Referencias

Personales Hector Andres Hernandez

PhD. Ingeniero Industrial

Docente de la Universidad Nacional Abierta y a Distancia.

Correo Electrónico: andreshernandez19@gmail.com

Celular: 3162546067 (Whatsapp)

Personales Elvis Eduardo Gaona García

PhD. Ingeniero Electrónico

Líder de investigación del grupo de telecomunicaciones de la Universidad Distrital.

Correo Electrónico: elvisgaona@gmail.com

Celular: 3003459899 (Whatsapp)

Laborales Maria Luisa Barreto Sandoval

Ingeniera de sistemas.

Líder de la vicerrectoría de medios y mediaciones tecnopedagógicas de la UNAD.

Correo Electrónico: maria.barreto@unad.edu.co

Celular: 3002648984 (Whatsapp)